【裁判字號】    98,消債抗,50
【裁判日期】    980430
【裁判案由】    更生事件
【裁判全文】
臺灣臺中地方法院民事裁定            98年度消債抗字第50號
抗  告  人  甲○○
抗告人因聲請更生事件，對於民國98年3月30日本院98年度消債
更字第349號裁定提起抗告，本院裁定如下：
    主    文
原裁定廢棄，發回本院民事庭更為裁定。
    理    由
一、本件原裁定以：抗告人聲請更生，因有待調查及補正說明事
    項，認有訊問之必要，遂定於民國98年3月18日上午9時15分
    到庭應訊，因抗告人未補正亦未到庭，遂另訂抗告人應於同
    年月25日上午10時45分具狀補正並到庭應訊，抗告人均已收
    受通知但拒不補正，亦拒到庭應訊，抗告人既無正當理由不
    到場，因依消費者債務清理條例第46條第3款規定，裁定駁
    回其更生之聲請。
二、抗告意旨略以：98年3月18日抗告人因罹患感冒就醫，並已
    電話向該股書記官請假，至同年月25日通知書，因外出未能
    現場收到通知書，經郵局所留通知領取地點即台中市黎明派
    出所領件，未能領得，嗣經查悉係郵局作業錯誤將通知書送
    往大墩派出所，抗告人於同年月25日前往大墩派出所領取時
    已是該日下午4時50分，致未能準時到庭等語。
三、按債務人經法院通知，無正當理由而不到場，或到場而不為
    真實之陳述，或拒絕提出關係文件或為財產變動狀況之報告
    ，法院應駁回更生之聲請，消費者債務清理條例第46條第3
    款固定有明文。惟關於更生或清算之程序，除本條例別有規
    定外，準用民事訴訟法之規定，同條例第15條定有明文。且
    本條例規定應公告並送達文書予利害關係人者，其送達效力
    ，依民事訴訟法之規定，亦為消費者債務清理條例施行細則
    第8條所明定。而民事訴訟法第138條第1項及第2項規定：送
    達不能依同法第136條、第137條之規定為之者，得將文書寄
    存送達地之自治或警察機關，並作送達通知書二份，一份黏
    貼於應受送達人之住居所、事務所、營業所或其就業處所門
    首，另一份置於該送達處所信箱或其他適當位置，以為送達
    。寄存送達，自寄存之日起，經十日發生效力。復按，民法
    第120條第2項規定：「以日、星期、月或年定期間者，其始
    日不算入」；又民法第121條第1項規定：「以日、星期、月
    或年定期間者，以期間末日之終止，為期間之終止」。準此
    可知，寄存送達發生效力所應經之十日期間，係自寄存日之
    翌日起算，並以其期間末日之終止，為十日期間之終止。此
    係為避免應受送達人因於外出期間受寄存送達，未能即時領
    取訴訟文書而知悉其內容，故特設寄存送達之規定，以保障
    其權益。查原審受理抗告人聲請更生之事件後，旋即通知抗
    告人於98年3月18日上午9時15分到庭應訊，並補正 (一)陳
    明每月收入之收入金額並提出證明，如有配偶同時述明配偶
    之收入，(二)陳明現家庭每月之必要支出項目及其金額，如
    有配偶並應陳明如何與配偶分擔該家庭必要支出等資料，該
    通知並向抗告人於更生聲請狀上所載地址為送達，而於98年
    3 月4日送達抗告人，抗告人以其於該日罹患感冒未能到庭
    ，並有診斷證明書乙紙附卷可稽，尚屬有據。嗣原審復通知
    抗告人於同年月25日上午10時45分到庭並補正前揭應補正資
    料，經原審向抗告人於聲請狀所載地址送達通知書，因未會
    晤本人，亦無受領文書之同居人或受僱人，乃於98年3月23
    日將該通知書依法寄存於台中市警察局第四分局大墩派出所
    ，以為送達，此有各該通知書及送達證書附原法院卷可稽。
    依此以觀，前揭期日通知書顯於前二日即98年3月23日始為
    寄存送達，自98年3月23日起算10日期間，應於98年4月3日
    午後12時始發生合法送達之效力。故原法院以抗告人無正當
    理由未遵期到場為由，裁定駁回其更生之聲請，於法自有違
    誤。抗告人抗告意旨請求廢棄原裁定，為有理由，爰將原裁
    定廢棄，發回原法院更為適法之處理。
四、據上論結，本件抗告為有理由，依消費者債務清理條例第15
    條、民事訴訟法第492條後段，裁定如主文。
中    華    民    國    98    年    4    月    30    日
              民事第一庭    審判長法官  張瑞蘭
                                  法官  劉正中
                                  法官  陳學德
上為正本係照原本作成
不得再抗告。
中    華    民    國    98    年    4    月    30    日
                            書  記  官


司法院資訊處製作；財團法人民間司法改革基金會備份。
